【裁判字號】    98,易,98
【裁判日期】    980422
【裁判案由】    妨害公務
【裁判全文】
臺灣臺東地方法院刑事判決                98年度易字第98號
公  訴  人  臺灣臺東地方法院檢察署檢察官
被      告  丙○○
                    （現於臺灣綠島監獄執行中）
            甲○○
上列被告因妨害公務案件，經檢察官提起公訴（98年度偵字第
173號），被告於準備程序中為有罪之陳述，本院合議庭裁定由
受命法官獨任以簡式審判程序進行審理，判決如下：
    主  文
丙○○共同對於公務員依法執行職務時，施強暴，處有期徒刑伍
月，如易科罰金，以新臺幣壹仟元折算壹日。
甲○○共同對於公務員依法執行職務時，施強暴，處有期徒刑參
月，如易科罰金，以新臺幣壹仟元折算壹日。
    犯罪事實
一、丙○○自民國95年11月9 日至98年1 月21日止、甲○○自97
    年3 月5 日至98年3 月4 日止，均為臺灣臺東監獄岩灣分監
    受刑人；鄧紹中則為「臺灣岩灣技能訓練所」第六工場主管
    ，為執行戒護及管教收容人職務之公務員。詎丙○○於98年
    1 月19日下午4 時許，在臺東縣臺東市○○路○ 段642 號「
    臺灣岩灣技能訓練所」第六工場內，因不服鄧紹中依法糾正
    其未依規定沐浴，一時心生不滿，竟基於妨害公務之犯意，
    先將辦公桌之名牌架掀翻在地（未毀損），繼之出手毆打正
    在依法執行職務之鄧紹中頭部，鄧紹中急忙按壓緊急電鈴通
    報中央台派員處理，甲○○見狀，為幫好友丙○○出氣，竟
    與丙○○共同基於妨害公務之犯意聯絡，聯手毆打鄧紹中臉
    部及頭部等處，致鄧紹中受有多處傷害（傷害部分業據撤回
    告訴），以此強暴方式共同妨害鄧紹中依法執行職務。
二、案經臺灣岩灣技能訓練所函送臺灣臺東地方法院檢察署檢察
    官偵查起訴。
    理  由
甲、程序事項
    本件被告丙○○、甲○○所犯者非為死刑、無期徒刑、最輕
    本刑為3 年以上有期徒刑之罪或高等法院管轄第一審案件，
    其於準備程序進行中，先就被訴事實為有罪之陳述，經法官
    告知其簡式審判程序之旨，並聽取公訴人、被告之意見後，
    本院爰依刑事訴訟法第273 條之1 第1 項之規定，裁定由受
    命法官獨任以簡式審判程序進行審理。
乙、實體事項
一、有罪部分
（一）上開犯罪事實業據被告丙○○、甲○○坦承不諱，核與證
      人鄧紹中、證人即共同被告甲○○於偵訊時，證人即受刑
      人林滄棋、邱明杰及陳威全於臺灣臺東監獄岩灣分監調查
      時及偵訊時之證言相符，復有臺灣岩灣技能訓練所98年1
      月21日岩技所戒字第0980800012號函1 份、衛生署臺東醫
      院診斷證明書1 紙、證人鄧紹中受傷照片4 張，以及案發
      當時之監視錄影光碟1 張等在卷可稽，足認被告之自白與
      事實相符，應可採信。本案事證明確，被告犯行堪可認定
      ，應依法論科。
（二）核被告丙○○及甲○○二人所為，均係犯刑法第135 條第
      1 項，對於執行職務之公務員施強暴罪。其等就上開犯行
      有犯意聯絡及行為分擔，為共同正犯。爰審酌被告二人因
      案入監服刑，不知改悔向上、守紀慎行，反因一時衝動即
      以強暴方式妨害公務員依法執行職務，顯然目無法紀，枉
      顧執法人員尊嚴，並嚴重影響公務員職務之執行等情；兼
      衡其等之智識程度、家庭及經濟狀況、犯罪時所受之刺激
      、犯罪之動機、情節、目的、方法、與證人鄧紹中之關係
      ；並慮及被告甲○○於偵查中即坦承犯行，並向告訴人表
      達歉意（悔過書1 份在卷可參），被告丙○○於本院審理
      時終能坦承犯行之態度，且被告二人於本院審理時，均深
      表悔意並當場向證人鄧紹中道歉，以及檢察官之求刑尚屬
      允當等一切情狀，分別量處如主文所示之刑，併諭知易科
      罰金之折算標準，以示懲儆。
二、不另為不受理判決部分
（一）公訴意旨略以：被告丙○○及甲○○98年1 月19日下午4
      時許，在臺東縣臺東市○○路○ 段642 號「臺灣岩灣技能
      訓練所」第六工場內，基於傷害之犯意，聯手毆打工場主
      管鄧紹中臉部及頭部等處，致鄧紹中受有鼻樑挫破傷3 公
      分×2 公分、下巴左側挫破傷0.3 公分×0.3 公分、左上
      眼瞼挫傷2 公分×0.5 公分、額頭挫傷3 公分×0.2 公分
      、左側頸下挫破傷6 公分×5 公分、左側耳下挫傷4 公分
      ×1 公分及鼻樑骨骨折等傷害，因認被告涉犯刑法第277
      條第1 項之傷害罪嫌等語。
（二）按告訴乃論之罪，告訴人於第一審辯論終結前得撤回其告
      訴；告訴經撤回者，應諭知不受理之判決，刑事訴訟法第
      238 條第1 項、第303條第3 款分別定有明文。
（三）查本件告訴人鄧紹中告訴被告丙○○及甲○○傷害案件，
      起訴書認係觸犯刑法第277 條第1 項之傷害罪嫌，而依同
      法第287 條前段之規定，須告訴乃論。茲告訴人鄧紹中於
      於本院審理時，已當庭表明原諒被告，核其真意，應是撤
      回告訴之意，此從告訴人於翌日即提出撤回告訴狀1 紙，
      益徵明確，揆諸前揭規定，本院自應為不受理判決；惟因
      此部分犯罪事實，與前揭妨害公務之犯罪事實，具有想像
      競合之裁判上一罪關係，爰不另為不受理判決之諭知。
據上論斷，依刑事訴訟法第273 條之1 第1 項、第299 條第1 項
前段，刑法第28條、第135 條第1 項、第41條第1 項前段，刑法
施行法第1 條之1 ，判決如主文
本案經檢察官乙○○到庭執行職務。
中    華    民    國    98    年     4    月    22    日
                  刑事第四庭    法  官  李俊彬
以上正本證明與原本無異。
如不服本判決應於收受送達後10日內向本院提出上訴書狀，並應
敘述具體理由；其未敘述上訴理由者，應於上訴期間屆滿後20日
內向本院補提理由書（均須按他造當事人之人數附繕本）。「切
勿逕送上級法院」。告訴人或被害人對於本判決如有不服，請書
具不服之理由狀，請求檢察官上訴者，其上訴期間之計算係以檢
察官收受判決正本之日期為準。
                                書記官  陳昭穎
中    華    民    國    98    年    4     月    22    日
附錄本案論罪科刑法條：
刑法第135 條第1 項：
對於公務員依法執行職務時，施強暴脅迫者，處3 年以下有期徒
刑、拘役或300 元以下罰金。


司法院資訊處製作；財團法人民間司法改革基金會備份。
